【裁判字號】    95,交抗,438
【裁判日期】    950712
【裁判案由】    聲明異議
【裁判全文】
臺灣高等法院臺中分院刑事裁定         95年度交抗字第438號
抗  告  人
即受處分人  甲○○
上列抗告人因聲明異議案件，不服臺灣南投地方法院中華民國95
年5月30日所為裁定（95年度交聲字第59號）提起抗告，本院裁
定如下：
    主  文
抗告駁回。
    理  由
一、本件抗告人即受處分人甲○○（下稱抗告人）抗告意旨略以
    ：(1)證人何德明僅堅稱看到車禍之發生，但是對於車禍如何
    發生？是機車撞自小客車或是小客車撞機車？哪裡是撞及點
    ？碰撞後產生之事實經過為何？受處分人當時車速多少及死
    者違規部分等事實避重就輕全未談及。且就經驗法則或常理
    而論，一位自稱是目擊者的人，怎可能只看到其中一位肇事
    者闖紅燈，其他的過程全部沒看到？若有看到為何3次都不
    說清楚？(2)依道路交通事現場圖備註欄所載，經過警員逐戶
    訪查，明明記載「無目擊證人」，怎會於95年1月4日突然跑
    出一位目擊證人？且此證人之出現，徐筆賢多次稱係其挨家
    挨戶找到的，惟交通隊小隊長卻稱是烏日分局交代該隊找的
    ，明顯不一致，證人的出現情形非常可疑。(3)證人所稱時間
    點矛盾：事發時抗告人驚嚇過度整個人愣住，待回神過來其
    打閃光黃燈，之後再下車查看死者之情況（當時環中路上尚
    有通過之車輛須閃躲），之後抗告人才到車上拿電話報警，
    惟因手機掉落在前坐踏板，找了一下子始拿出電話撥打。而
    本件發生於17時50分，警方之報案時問為17時53分，此可證
    明抗告人絕非一發生或是下車即打電話報警。再依依肇事路
    口之號誌燈秒數：環中路：直行綠燈30秒，左轉燈25秒，黃
    燈3秒，紅燈20秒。福泰街：綠燈20秒，紅燈55秒，黃燈3秒
    。苟若證人有看到抗告人在打電話之事實為真，此亦係事後
    所為，證人所看到者應係肇事後之情況，非親眼目擊，亦即
    其未看到肇事當時之號誌燈燈號。再者，依證人所言，當時
    已係環中路左轉燈號誌，亦即約再過20秒左右福泰街之號誌
    燈即轉成綠燈，證人車自福泰街起步，駛至通過路口，應不
    超過5秒，縱使好奇放慢速度亦不超過10秒。準此，從撞擊
    之時間點開始起算，證人在現場之時間不超過30秒，依經驗
    法則及常理來看：撞擊之後至小客車停止至少約需3至5秒；
    小客車駕駛將車停好、拉手煞車、解除安全帶、按閃光黃燈
    及開車門下車，至少20秒以上；若當時即拿取行動電話的話
    ，則因掉落於乘客前座之踏板上，尋找及拿取，可能須花至
    少10秒。若係事後再回車上拿電話，其所花時間更多。以上
    ，若是抗告人一開始即持電話下車，最保守之估計，至少需
    花費30至40秒，若加計撥打之動作，抗告人近視加上花眼且
    燈光昏暗，應超過40秒；若是被告係事後始回車上拿電話，
    則至少打電話時應該至少已過了l、2分鐘。據上，若證人是
    目擊者，無論如何其看到抗告人時絕不可能是在打電話。若
    依抗告人所述其先下車查看後再回車上找行動電話，則縱使
    證人有看到抗告人在打電話，則已經事過1、2分鐘了，故根
    本未目擊，且其縱有看到，當時之號誌燈亦已變換數次，根
    本不可能有其所稱抗告人闖紅燈之違規情事。從這個推論，
    再回頭看證人之證述，抗告人前述質疑之疑點，其均未敢提
    及，兩相符合，亦即縱使證人有看到現場，亦係事後之現場
    ，其根本未目擊，所以無法就撞擊當時之情狀敘述。且依抗
    告人之記憶，事發當時附近四下並無人停車查看、協助或報
    警，全由抗告人一人報警及處理，並無人車放慢查看或幫忙
    。而事後抗告分人亦親訪附近約1百餘公尺範圍內之住家廠
    商，均無人稱曾於第一時間目擊到；而警察亦曾查訪附近商
    家，亦查無目擊者，因此於現場圖載明無目擊者，惟查事隔
    多日，卻跑出證人出來，實令人懷疑！證人於警訊時略稱聽
    見撞擊聲就看見該自小客車與機車發生交通事故等語。於偵
    查中則略稱看見闖紅燈聽到撞擊聲但沒有看到撞及何東西等
    語，既然親眼目擊卻無法交代事故發生時點之情狀，令人啟
    疑！抗告人以客觀數據來分析證人證詞之可信性，有其依據
    ，惟原審似未詳查，亦未說不採之理由。(4)就現場情狀言：
    證人稱其當時福泰街口前停止線等待號誌燈，肇事當時環中
    路是左轉號誌燈綠燈等語，惟查，因福泰街極小且較環中路
    為低，以停止線之位置，似乎不到環中路之號誌燈。證人所
    任職之裕銘機械股份有限公司門牌號碼為福泰街163號，距
    係爭路口約300至400公尺，準此，縱使證人是5點半下班（
    一般工廠之下班時問為下午5點)，開車至該處不需一分鐘（
    中途無交岔路口及紅綠燈），應無可能會20分鐘後於事發當
    時在現場出現。蓋證人係於17時40打卡，至該路口亦不能花
    費10分鐘。抗告人印象所及，當時其直行通過肇事路口時，
    環中路往台中市方向之左轉專用車道上停有1輛待轉車，理
    應會駛入福泰街而與證人會車，惟證人卻稱沒有，實屬可疑
    。４肇事當時天色已暗，視線不佳，肇事車輛又停於環中路
    距路口10餘公尺處，證人過馬路那1至2秒之時間，是否能清
    楚看見車輛之特色及記憶下來，亦有可疑。(5)又關於當時號
    誌燈之位置，證人何德明說是看到左前方之號誌燈，許炳來
    說是可看到「右前方」；關於當時天色問題，證人何德明說
    尚不必開燈，許則說天色昏暗。是證人何德明證詞顯難採信
    ，原裁定容有錯誤，爰請撤銷原裁定等語。
二、按汽車行駛至交岔路口，應遵守燈光號誌或交通警察之指示
    ，道路交通規則第102條第1項第1定有明文。又汽車駕駛人
    ，行經有燈光號誌管制之交岔路口闖紅燈者，處1800元以上
    5400元以下罰鍰，並記違規點數3點，道路交通管理處罰條
    例第53條第1項、第63條第1項第3款亦分別定有明文。
三、經查：(一)、抗告人抗告意旨雖執以伊行經上揭地點時之行車
    方向之燈號為綠燈，伊並未闖紅燈、證人何德明並沒有在第
    一時間看到車禍發生之經過，其所為之證述不實在云云，惟
    抗告人於94年12月31日17時50分許，駕駛9U－0655號自小客
    車沿臺中縣烏日鄉○○路南向北行駛至福泰街口闖紅燈違規
    之事實，業據證人何德明於警詢中、偵查中及原審證述明確
    ，證人何德明於95年1月4日警詢中證述：「（你能否詳述事
    故車輛之行向及發生經過？）當時我看見一部由環中路8段
    南向北通過福泰街口，而該車通過路口時，我隨即聽到撞擊
    聲音，並且看見肇事之自小客車停於路口北側快慢車道分隔
    島旁。待福泰街號誌轉換為綠燈，我起步進入路口時，我才
    發現車道上躺有一名傷患，肇事自小客車之駕駛下車於小客
    車前車頭撥打行動電話」、「（請你敘述事故當時現場之交
    通誌燈號為何？）當時福泰街為紅燈；環中路為直行紅燈、
    左轉綠燈」、「（你當時行駛至福泰街口停等燈多久後目擊
    事故發生？）我當時尚未到達環中路口時，即看見路口號誌
    為紅燈，所以我就停等，當時我是路口第1部車。停等時間
    約5秒左右，即目擊事故發生」、「（你如何斷定事故之當
    時，環中路上是左轉燈？）當我於福泰街停等紅燈時，我習
    慣轉頭去看環中路北向南車道的號誌，我確定當時環中路是
    左轉綠燈。且當時環中路南向北車道上停有多部直行的車輛
    於停止線後方」、「（當時有無目擊事故之自小客車是由何
    車道駛出？）．．．我能確定該肇事自小客車是由同向停等
    紅燈之車輛的右邊駛出」、「（於事故發生前，我見到肇事
    之自小客車闖紅燈，我心裡自問，現場又沒塞車，為何他要
    闖紅燈；我才想到一半，即聽見撞擊聲，就看見該自小客車
    與機車發生交通故了」（見95年度交聲字第59號卷第68、69
    頁）; 於95年2月27日偵訊時證稱：「（當時看到車禍現場
    狀況如何？）我職業是機械，我當天下午5時30分下班，我
    在工廠洗個手後準備開車回家，我開車到車禍現場時是紅燈
    ，當時南北向與東西向都是紅燈，在該時候南北向有一部車
    闖紅燈要往台中市方向去，該部車應該是米黃顏色，車款式
    豐田，因為該車跟我同事車款相同，所以我有印象，當時我
    心裡為何要闖紅燈，想可能是要去參加跨年晚會，沒多久我
    聽到撞擊聲，但沒有看到撞到何東西，但我有看到撞擊完畢
    該部車往安全島方向停，我的號誌燈是綠燈時，我就往前走
    ，往前走時有回頭看，看到1位先生下車打手機，有一個人
    躺在路中間」、「（你說安全島靠右邊的安全島？）是，闖
    紅燈的車跟我不同方向，對方是南北向，我是東西向」、「
    （你當時號誌，哪一個方向的車可以行駛？）南北向綠燈左
    轉」（見偵2719號卷第7、8頁）；又於95年3月30日原審訊
    問時具結證稱：「（94年12月31日17時50分許在台中縣鳥日
    鄉○○路○○街口有發生車禍，有看到嗎？如果有看到請詳
    述車禍發生情形？）有，當時我開自小客車在福泰街口等紅
    燈，我行駛的方向是紅燈，環中路方向是紅燈綠燈左轉，我
    看到異議人所開的車子從環中路往台中方向闖紅燈行駛，那
    時我心裡在想為何異議人要闖紅燈，是不是要去參加跨年晚
    會，然後就聽到撞擊聲，此時我行駛方向號誌燈我就往前走
    了，我往前開時頭往回看，看到路中間躺了一個人，看到異
    議人下車拿手機打電話，然後我就走了，我確定是異議人開
    車闖紅燈的，我在檢察官那邊也這樣作證，如果不是闖紅燈
    的話，該路段當時是下班時間，車流量蠻大的，異議人（即
    抗告人）應該不會撞到被害人」等語（見95年度交聲字第59
    號卷第35、36頁）。是證人何德明就案發現場車流及交通號
    誌狀況、肇事自小客車之車款、當時行止狀態、肇事後處置
    及抗告人確有闖紅燈等情均證述明確。而案發當時抗告人確
    實行經案發地點並與被害人發生撞擊、當時抗告人車子前後
    都沒有他車，只有1輛待轉車等情，亦據抗告人於原審供述
    明確（見95年度交聲字第59號卷第36頁），可認證人何德明
    當時確實行經肇事現場，再參以證人何德明任職之裕銘機械
    公司位址為福泰街163號，離事發地點不到一公尺，抗告人
    抗告意旨並稱經查證人於案發當時係17時40打卡等語（抗告
    狀第6頁），顯然證人何德明當日17時30分下班後，即洗手
    、打卡、前往停車場開車離開公司而行經案發現場，核與案
    發時間17時50分許尚屬符合、證人何德明與被害人及抗告人
    均不認識，亦無仇怨，應無攀誣之理等情，證人何德明稱其
    目擊抗告人闖紅燈乙節，應可採信。抗告人認證人何德明非
    第一時間目擊車禍發生之經過云云，應不足採信。(二)、抗告
    人抗告意旨另稱：因福泰街極小且較環中路為低，以停止線
    之位置，證人似乎看不到環中路之號誌燈云云，惟查，證人
    許炳來於原審95年3月30日原審訊問時具結證稱：「（證人
    何德明警方如何找到？）證人何德明如何找到我不清楚，但
    我們警方有交代要找到證人，那地方不可能沒有目擊證人，
    證人筆錄是在95年1月4日製作並不是案發後10幾天製作的，
    且根據證人所言我們也有實際查證證人何德明當時是在福泰
    街第1輛等待紅燈的車子，且在福泰街停等位置確實也可以
    看到環中路號誌燈的情形，我們有拍照片（庭呈交法官核閱
    後發還，並交異議人檢閱），因為證人說他沒有看到機車，
    附近便利商店有監視器只拍到福泰街這邊，調閱該監視器畫
    面沒有看到機車從福泰街通過，所以我們認為該機車是在環
    中路由北往南方向左轉福泰街到達環中路南往北的時候撞到
    ，依當時車流狀況，機車要闖紅燈的情形是不可能的，所以
    我們認為證人（指何德明）證詞可採，且依證人任職地點、
    下班時間都符合證人目擊時間」等語（見95年度交聲字第59
    號卷第57頁）。核與證人何德明前開證述其當時在福泰街停
    等位置確實可以看到環中路號誌燈的情形等情相符，堪認證
    人何德明證述案其發當時確實在場見聞等語，堪予採信，抗
    告人仍執前詞否認其闖紅燈云云，所辯應不足採信。(三)、且
    本件經送請臺灣省臺中縣區車輛行車事故鑑定委員會鑑定，
    認為：「甲○○駕駛自小客車行經肇事地段設有號誌管制交
    岔路口附近未注意車前狀況謹慎行駛，且是違反號誌指示闖
    紅燈快速駛入交岔路口內直行，致謝車車前左側等處與對面
    駛來左轉之重機車右前側、右側等處發生碰撞，並造成重機
    車往重機車行駛方向之左方（謝車行駛方向之前方）倒地刮
    地長達28.1公尺左右，重機車駕駛人被撞彈至謝車車前擋風
    玻璃處再摔下，碰撞後謝車偏靠右前方停車。本會委員認為
    本件車禍甲○○有違反道路交通安全規則第93條第1項『行
    車速度，依標誌或標線之規定．．．』、第94條第3項前後
    段『汽車行駛時，駕駛人應注意車前狀況．．．並隨時採取
    必要之安全措施。』、第102條第1頊第1款『應遵守燈光號
    誌或交通警察之指示．．．』等規定，有肇事責任。」等語
    ，有該會95年4月26日分析意見附卷可參（見95年度交聲字
    第59號卷第91頁）。再參以卷附之道路交通事故現場圖、道
    路交通事故調查報告表(一)(二)、現場照片，本件事證明確，抗
    告人「闖紅燈」違規行為堪予認定。至被害人是否亦有違反
    交通安全規則而與有過失，乃涉民事是否過失相抵之問題，
    與抗告人違反行政法上義務應受罰鍰處罰者，實屬二事，是
    原審以抗告人所辯非可採信，因認原處分機關援引道路交通
    管理處罰條例第53條第1項及第63條第1項規定，裁處罰鍰27
    00元，並記違規點數3點，於法並無不合等語 ，駁回抗告人
    之異議，核無不當。抗告人仍執前詞提起抗告，而指摘原裁
    定不當，為無理由，應予駁回。
四、據上論結，應依道路交通案件處理辦法第26條，刑事訴訟法
    第412條，裁定如主文。
中    華    民    國    95    年    7    月    12     日
            刑事第七庭  審判長法  官  林  榮  龍
                              法  官  許  秀  芬
                              法  官  江  錫  麟
上列正本證明與原本無異。
不得再抗告。
                              書記官  劉  建  智
中    華    民    國    95    年    7    月    13     日
                                                      Ａ


司法院資訊處製作；財團法人民間司法改革基金會備份。
